臺灣高等法院高雄分院刑事判決　　　　　　　　九十三年度上訴字第一一一號
　　上　訴　人
　　即　被　告　甲○○
右上訴人因違反毒品危害防制條例案件，不服臺灣屏東地方法院九十三年度訴字第五
四二號中華民國九十三年八月三十一日第一審判決（起訴案號：臺灣屏東地方法院檢
察署九十三年度毒偵字第一二一七號），提起上訴，本院判決如左：
    主  文
原判決關於施用第一級毒品及定執行刑部分均撤銷。
甲○○連續施用第一級毒品，處有期徒刑柒月，扣案殘留有海洛因注射針筒壹支沒收
銷燬之。
其他上訴駁回。
甲○○前開第二項所處之刑，與上訴駁回施用第二級毒品所處有期徒刑月，應執行
有期徒刑玖月。扣案殘留有海洛因注射針筒壹支沒收銷燬之。
    事  實
一、甲○○前於民國九十年間因施用毒品案件，經台灣屏東地方法院裁定送觀察勒戒
    後，因無繼續施用毒品傾向，由台灣屏東地方法院檢察署檢察官於九十一年十一
    月二十五日，以九十一年度毒偵緝字第一六二號為不起訴處分確定。復於九十二
    年間因施用第一級毒品案件，經台灣屏東地方法院裁定送觀察勒戒後，認有繼續
    施用毒品傾向，由台灣屏東地方法院檢察署檢察官提起公訴並聲請強制戒治，再
    經台灣屏東地方法院裁定令入戒治處所施以強制戒治，後於九十三年一月二日停
    止戒治出所（因毒品危害防制條例於九十三年一月九日修正施行，而終結戒治程
    序），而經起訴部分，則由台灣屏東地方法院於九十二年九月十七日判處有期徒
    刑四月確定。詎其仍基於施用第一級毒品海洛因之概括犯意，自九十三年三月中
    旬某日起至同年六月十八日十六時許止，連續在屏東市○○路與廣東路附近之加
    油站等處，以針筒注射方式，每一至二日施用一次，而施用第一級毒品海洛因多
    次。復另基於施用第二級毒品甲基安非他命之故意，於九十三年六月十七日左右
    ，在屏東縣市某不詳友人住處，施用第二級毒品甲基安非他命一次。嗣於九十三
    年六月十八日二十時三十分許，在屏東市○○路三三七號三樓居處為警查獲，並
    扣得其所有殘留有海洛因之注射針筒一支。
二、案經屏東縣政府警察局報告台灣屏東地方法院檢察署檢察官偵查起訴。
    理  由
一、程序方面─
    本件上訴人即被告甲○○（以下簡稱被告）所犯係死刑、無期徒刑、最輕本刑為
    三年以上有期徒刑以外之罪，其於準備程序中就被訴事實為有罪之陳述，經法官
    告知簡式審判程序之旨，並聽取公訴人、被告之意見後，本院認為適宜進行簡式
    審判程序，故本件於原審及本院均適用簡式審判程序審理，合先敘明。
二、認定犯罪事實所憑證據及理由─
  (一)右揭犯罪事實，業據被告於原審（見原審卷第三十二、三十三頁）及本院調查審
    理（見本院卷第二十四頁、三十四頁）中自白不諱，且其於九十三年六月十九日
    九時十五分許經警採尿送驗結果，發現確有甲基安非他命與嗎啡陽性反應（即海
    洛因水解後之反應），此有屏東縣警察局刑警隊緝毒組辦理煙毒、麻醉藥品案尿
    液送驗人真實姓名代號對照表（見警卷第八頁）、屏東縣衛生局煙毒及麻醉藥品
    類委託檢驗結果通知書一紙（見九三毒偵一二一七號卷第二十一頁）附卷可稽，
    又扣案注射針筒一支經送鑑定，亦有海洛因成分，此高雄醫學大學附設中和紀念
    醫院九三一０─三三一號檢驗報告（見本院卷第三十一頁）在卷可憑，復有查獲
    現場相片四幀（見警卷第十二、十三頁）在卷可佐。足認被告自白與事實相符，
    堪以採信。
  (二)被告前於九十年間因施用毒品案件，經原審法院裁定送觀察勒戒後，因無繼續施
    用毒品傾向，由台灣屏東地方法院檢察署檢察官於九十一年十一月二十五日，以
    九十一年度毒偵緝字第一六二號為不起訴處分確定；復於九十二年間因施用第一
    級毒品案件，經原審法院送觀察勒戒後，認有繼續施用毒品傾向，由台灣屏東地
    方法院檢察署檢察官提起公訴並聲請強制戒治，再經原審法院裁定令入戒治處所
    施以強制戒治，後於九十三年一月二日停止戒治出所，而經起訴部分，則由原審
    法院於九十二年九月十七日判處有期徒刑四月確定，有台灣屏東地方法院檢察署
    檢察官九十一年度毒偵緝字第一六二號不起訴處分書（見本院卷第十七之四頁）
    、九十二年度偵字第一０八二號聲請簡易判決處刑書（見本院卷第十七之二、之
    三頁）台灣高等法院被告全國前案紀錄表（見本院卷第十二至十六頁）在卷可佐
    ，足證被告於觀察、勒戒及強制戒治執行完畢釋放後，五年內再犯本件施用第一
    、二級毒品罪。
三、論罪科刑及就施用第一級毒品部分撤銷改判之理由─
  (一)查海洛因、甲基安非他命分別係毒品危害防制條例第二條第二項第一款、第二款
    所稱之第一級、第二級毒品，被告持以施用，核其所為，係分別犯同條例第十條
    第一項施用第一級毒品罪、第二項施用第二級毒品罪。被告各次施用第一、二級
    毒品前持有毒品之行為，本均應各論以持有第一、二級毒品之罪，惟各該次持有
    毒品之行為均為其後施用毒品之行為所吸收，均不各另論持有第一、二級毒品罪
    。被告先後多次施用第一級毒品之犯行，時間緊接，犯罪構成要件相同，顯係基
    於概括犯意反覆為之，應依連續犯之規定，論以一罪，並加重其刑。被告所犯上
    開二罪，犯意各別，行為互異，罪名亦殊，應予分論併罰。
  (二)原審就被告施用第二級毒品部分，認罪證明確，因而適用毒品危害防制條例第十
    條第二項之規定，並審酌被有施用毒品前科，施用毒品之時間、次數，無視政府
    戒毒法令之宣導，屢經查獲，仍一再施用，惟犯後坦承犯行，態度尚稱良好等一
    切情狀，量處有期徒刑三月，經核原判決此部份認事用法均無不合，量刑亦屬妥
    適，被告以量刑太重為由提起上訴，為無理由，應予駁回。
  (三)原審就被告施用第一級毒品部分，予以論罪科刑，固非無見。惟扣案注射針筒一
    支，尚殘留有海洛因，已如前述，因毒品與注射針筒無法剝離，應全部視為毒品
    ，應依毒品危害防制條例第十八條第一項前段規定宣告沒收銷燬之，原審誤依刑
    法第三十八條第一項第二款宣告沒收，尚有可議。被告以原審量刑過重為由，提
    起上訴，為有理由，且原判決既有上開違誤之處，自應由本院將原判決施用第一
    級毒品及定應執行刑部分均撤銷改判。爰審酌被告前經二次觀察、勒戒及強制戒
    治，並經判刑確定，仍未斷除毒癮，已如前述，顯見其惡習已深，且未能體悟施
    用毒品對自己、家人造成之傷害及社會之負擔，惟念其犯後尚知坦承犯行等一切
    情狀，就其所觸犯施用第一級毒品罪，量處有期徒刑七月，並就其所犯上開二罪
    所處之刑，定其應執行刑有期徒刑九月，以資懲儆。又扣案殘留有海洛因注射針
    筒一支，依毒品危害防制條例第十八條第一項前段規定宣告沒收銷燬之。
四、適用之法律─
  (一)刑事訴訟法第三百六十八條、第三百六十九條第一項前段、第三百六十四條、第
    二百七十三條之一第一項、第二百九十九條第一項前段。
  (二)毒品危害防制條例第十條第一項、第十八條第一項前段。
  (三)刑法第十一條、第五十六條、第五十一條第五款。
本案經檢察官沈紹嘉到庭執行職務。
中      華      民國    九十三    年     十一     月     十二     日
                              臺灣高等法院高雄分院刑事第七庭
                                  審判長法官  莊飛宗
                                        法官  黃憲文
                                        法官  曾逸誠
右正本證明與原本無異。
如不服本判決（施用第一級毒品部分）應於收受本判決後十日內向本院提出上訴書狀
，其未述上訴理由者，並得於提起上訴後十日內向本院補提理由書狀（均須按他造
當事人之人數附繕本)「切勿逕送上級法院」。
                                      書記官  郭蘭蕙
中    華    民    國      九十三      年      十一     月     十二      日
附錄：
毒品危害防制條例第十條
施用第一級毒品者，處六月以上五年以下有期徒刑。
施用第二級毒品者，處三年以下有期徒刑。
